【裁判字號】    97,訴,508
【裁判日期】    970620
【裁判案由】    毒品危害防制條例
【裁判全文】
臺灣士林地方法院刑事判決               97年度訴字第508號
公  訴  人  臺灣士林地方法院檢察署檢察官
被      告  甲○○
上列被告因違反毒品危害防制條例案件，經檢察官提起公訴（97
年度毒偵字第381 號），被告於準備程序中就被訴事實為有罪之
陳述，本院合議庭裁定改由受命法官獨任進行簡式審判程序，並
判決如下：
    主  文
甲○○施用第一級毒品，累犯，處有期徒刑壹年。扣案如附表所
示之物均沒收，其中附表編號1 之毒品海洛因（驗餘淨重零點零
壹伍零公克）、編號2 之毒品甲基安非他命（驗餘淨重肆點柒玖
公克）並銷燬之。
    事  實
一、甲○○前因施用毒品，經法院裁定觀察、勒戒及強制戒治，
    於民國92年3 月12日停止戒治出監，所餘戒治期間付保護管
    束，於92年5 月23日保護管束期滿視為執行完畢，並經本院
    91年度訴字第442 號判處有期徒刑1 年2 月確定。又因偽造
    文書案件，經本院91年度士簡字第281 號判處有期徒刑6 月
    確定，經接續執行，甫於95年8 月22日縮刑期滿執行完畢。
    詎仍不知悔改，於前案強制戒治執行完畢後5 年內，復基於
    施用第一級毒品海洛因、第二級毒品甲基安非他命（起訴書
    誤為安非他命）之犯意，於97年1 月29日中午某時許，在臺
    北市北投區○○○路○ 段92巷11號3 樓住處，將毒品海洛因
    及毒品甲基安非他命置於玻璃球燒烤吸其煙氣方式，混合施
    用第一級毒品海洛因及第二級毒品甲基安非他命1 次。嗣於
    97年1 月29日下午4 時30分許，為警在上址查獲，並扣得海
    洛因1 包（驗餘淨重0.0150公克）及甲基安非他命5 包（驗
    餘淨重4.79公克）及吸食器1 組，經警採其尿液送驗後，呈
    嗎啡、甲基安非他命陽性反應，始悉上情。
二、案經臺北市政府警察局信義分局報告臺灣士林地方法院檢察
    署檢察官偵查起訴。
    理  由
一、本件被告甲○○所犯非死刑、無期徒刑或最輕本刑有期徒刑
    3 年以上之罪，亦非高等法院管轄第一審案件，且於準備程
    序進行中，被告先就被訴事實為有罪之陳述，經告知被告簡
    式審判程序之旨，並聽取檢察官、被告之意見後，本院合議
    庭裁定由受命法官進行簡式審判程序，是本件之證據調查，
    依刑事訴訟法第273 條之2 規定，不受同法第159 條第1 項
    、第161 條之2 、第161 條之3 、第163 條之1 及第164 條
    至第170 條規定之限制，合先敘明。
二、上揭犯罪事實，業經被告甲○○坦承不諱，且被告為警查獲
    後，經採集其尿液檢體送臺灣尖端先進生技醫藥股份有限公
    司以酵素免疫分析法初步檢驗，再以氣相層析質譜儀法確認
    檢驗結果，呈嗎啡、甲基安非他命陽性反應，有臺北市政府
    警察局偵辦毒品案件尿液檢體委驗單、臺灣尖端先進生技醫
    藥股份有限公司97年2 月22日濫用藥物檢驗報告各1 紙附卷
    可稽（偵查卷第32、55頁），扣案之毒品海洛因1 包、甲基
    安非他命5 包，經送鑑驗，分別含有海洛因、甲基安非他命
    成分，有交通部民用航空局航空醫務中心97年3 月6 日航藥
    鑑字第0971273 號毒品鑑定書、臺北市政府警察局97年2 月
    26日北市鑑毒字第069 號鑑驗通知書各1 紙附卷可按（偵查
    卷第65、62頁），復有扣押物品目錄表1 紙、採證相片2 紙
    在卷可憑（偵查卷第20、24、25頁）。按初次吸食煙毒者，
    經人體代謝作用於8 小時內，約有80% 之量排出，24小時後
    ，約有90 %排出，72小時後仍有微量排出，依個人體質不同
    排出時間亦有差異，尤其成癮者其於吸食後120 小時內所採
    尿液，配合具公信力之儀器，仍可驗出等情，有憲兵司令部
    80年3 月25日80年鑑驗字第0999號函可參，是若被告尿液中
    驗得嗎啡陽性反應，應認其於採尿回溯前120 小時（5 日）
    內某時有施用第一級毒品海洛因；又甲基安非他命經口服投
    與後約70% 於24小時內自尿中排出，約90% 於96小時內自尿
    水中排出，由於目前國內尿液中甲基安非他命之檢驗為鑑定
    其是否呈陽性反應尚未定其含量，且甲基安非他命成分之檢
    出與其投與方式、投與量、個人體質、採尿時間與檢測儀器
    之精密等諸多因素有關，因此僅憑尿液中呈現甲基安非他命
    陽性反應，並無法確切推算吸用時間距採集時間之長短，惟
    依上述資料推算，最長可能不會超過4 日，是若被告尿液中
    驗得甲基安非他命陽性反應，應認其於採尿回溯前96小時（
    4 日）內某時有施用第二級毒品甲基安非他命，有行政院衛
    生署藥物食品檢驗局81年2 月8 日（81）藥檢壹字第1156號
    函可稽；又人體施用甲基安非他命後，其主要代謝物中，未
    改變型態之甲基安非他命占施用劑量達43% ，安非他命則約
    為5%；人體若係施用安非他命後，主要代謝物中則有未改變
    型態之安非他命，但無甲基安非他命，有法務部調查局93年
    5 月4 日調科壹字第09362413980 號函可佐，足見人體若施
    用安非他命，其尿液代謝物不可能出現甲基安非他命，惟人
    體若施用甲基安非他命，其尿液代謝物除主要有甲基安非他
    命外，亦可能有少量之安非他命，是本案被告為警查獲採集
    之尿液除呈現少量之安非他命陽性反應外，主要係呈現甲基
    安非他命之陽性反應，依上開函示，被告應係施用甲基安非
    他命，公訴意旨認被告係施用安非他命，尚有未洽。又毒品
    有煙吸、注射或口服等不同施用方式，其施用方式及用藥組
    合，並無固定模式，不同吸毒族群及不同毒品種類，可能有
    不同之施用方式及組合，且確有將海洛因及甲基安非他命混
    用之案例，有行政院衛生署管制藥品管理局94年3 月22日管
    檢字第0940002773號函可參。是被告供稱其於上揭時地將海
    洛因及甲基安非他命混合燒烤吸食煙霧而同時施用，應屬非
    虛。綜上，堪認被告自白與事實相符，應堪採信。又被告前
    因施用毒品，經本院91年度毒聲字第627 號裁定強制戒治，
    於92年3 月12日停止戒治釋放，所餘戒治期間付保護管束，
    於92年5 月23日保護管束期滿視為強制戒治執行完畢，有臺
    灣高等法院被告前案紀錄表、臺灣士林地方法院檢察署刑案
    資料查註紀錄表、全國施用毒品案件紀錄表等在卷可考，是
    被告於前案強制戒治執行完畢後5 年內再犯本件施用毒品犯
    行，堪以認定，應依法訴追審理。
三、核被告甲○○所為，係犯毒品危害防制條例第10條第1 項、
    第2 項之施用第一級毒品及第二級毒品罪。其施用前、後持
    有第一級毒品海洛因、第二級毒品甲基安非他命之低度行為
    ，各為施用之高度行為所吸收，均不另論罪。又被告於上揭
    時、地以同一行為犯上開施用第一級、第二級毒品罪，為想
    像競合犯，應依刑法第55條前段規定，從較重之施用第一級
    毒品罪處斷。被告有事實欄所載前案犯罪科刑並執行完畢之
    情形，有臺灣高等法院被告全國前案紀錄表1 份在卷可查，
    其受有期徒刑執行完畢後5 年內故意再犯有期徒刑以上之本
    罪，為累犯，應依刑法第47條第1 項之規定加重其刑。爰審
    酌被告前曾有施用毒品之犯行，經觀察、勒戒、強制戒治並
    判刑後，仍未戒除惡習而繼續施用，並考量其生活狀況、智
    識程度，施用毒品之次數，暨犯罪後坦承犯行等一切情狀，
    量處如主文所示之刑。
四、扣案如附表編號3 至5 之物，為被告所有供本件犯罪所用，
    業據被告供明（本院卷第54頁），均應依刑法第38條第1 項
    第2 款規定宣告沒收；附表編號1 之毒品海洛因（驗餘淨重
    0. 0150 公克）、編號2 之毒品甲基安非他命（驗餘淨重4.
    79公克），均應依毒品危害防制條例第18條第1 項前段規定
    沒收銷燬之。
據上論斷，應依刑事訴訟法第273 條之1 第1 項、第299 條第1
項前段，毒品危害防制條例第10條第1 項、第2 項、第18條第1
項前段，刑法第11條、第55條前段、第47條第1 項、第38條第1
項第2 款，判決如主文。
本案經檢察官白忠志到庭執行職務。
中    華    民    國    97    年    6     月    20    日
                  刑事第三庭法  官  陳美彤
以上正本證明與原本無異。
如不服本判決，應於收受送達後10日內向本院提出上訴書狀，其
未敘述上訴理由者，應於上訴期間屆滿後20日內向本院補提理由
書狀（均須按他造當事人之人數附繕本）。
                            書記官  賴麗容
中    華    民    國    97    年    6     月    20    日
【附表】
┌──┬───────────┬────────────────┐
│編號│扣  案  物   品       │    數       量                 │
├──┼───────────┼────────────────┤
│ 1  │第一級毒品海洛因      │壹包（驗餘淨重零點零壹伍零公克）│
├──┼───────────┼────────────────┤
│ 2  │第二級毒品甲基安非他命│伍包（驗餘淨重肆點柒玖公克）    │
├──┼───────────┼────────────────┤
│ 3  │吸食器                │壹組                            │
├──┼───────────┼────────────────┤
│ 4  │毒品海洛因包裝袋      │壹個                            │
├──┼───────────┼────────────────┤
│ 5  │毒品甲基安非他命包裝袋│壹個                            │
└──┴───────────┴────────────────┘
附錄本判決論罪法條全文
毒品危害防制條例第10條
施用第一級毒品者，處 6 月以上 5 年以下有期徒刑。
施用第二級毒品者，處3 年以下有期徒刑。


司法院資訊處製作；財團法人民間司法改革基金會備份。
